【裁判字號】    89,上訴,3659
【裁判日期】    891220
【裁判案由】    搶奪
【裁判全文】
臺灣高等法院刑事判決                          八十九年度上訴字第三六五九號
    上  訴  人
    即  被  告  甲○○
                丙○○
右上訴人因搶奪案件，不服臺灣桃園地方法院八十九年度訴字第八八五號，中華民國
八十九年八月十八日第一審判決 (起訴案號：臺灣桃園地方法院檢察署八十九年度偵
字第二二六二號)提起上訴，本院判決如左：
    主  文
原判決撤銷。
丙○○、甲○○共同竊盜，丙○○，處罰金伍仟元；甲○○，累犯，處罰金伍仟元；
如易服勞役，均以參佰元折算壹日。
    事  實
一、甲○○前於民國八十三年間因竊盜罪，經台灣板橋地方法院判處有期徒刑五月確
    定，於八十四年三月九日執行完畢，猶不知悔改，復與丙○○共同基於意圖為自
    己不法所有之犯意聯絡，於八十九年一月三十一日上午九時許，由丙○○駕駛車
    牌號碼Ｐ九－二一八二號自用小貨車搭載甲○○，至桃園縣龍潭鄉○○街二六二
    巷二五弄二之三號李泉工程行，由甲○○以徒手方式將該工程行所有擺放於門前
    之角鐵六支、四方管三支、Ｈ型鐵一批及廢鐵一堆等財物搬運上車，置於渠等之
    實力支配下，嗣經該工程行員工曾榮祥出面加以制止，丙○○及甲○○仍擬載運
    前開材料及廢鐵駕車離去。嗣經報警，旋即為警在桃園縣龍潭鄉○○街二六二巷
    口查獲上開由丙○○所駕駛之自小貨車及車內之廢鐵等財物。
二、案經桃園縣警察局平鎮分局移送台灣桃園地方法院檢察署檢察官偵查起訴。
    理  由
一、訊據被告丙○○、甲○○固均不諱言有於右揭時地，至李泉工程行搬運上開工字
    鐵等財物之事實，惟均矢口否認有何共同竊盜犯行。被告丙○○辯稱：伊之前就
    與李泉工程行的老闆買過幾次廢鐵，這次伊有事前跟老闆聯絡，但沒有聯絡到，
    伊想先到現場搬廢鐵，搬廢鐵的中間再跟老闆聯絡，一直到把全部廢鐵都搬上車
    ，還沒有找到老闆，伊要想等老板娘回來後，再問他答應與否，伊並非偷竊或搶
    奪云云；被告甲○○辯稱：伊與丙○○是作廢鐵生意，當天是丙○○叫伊去幫忙
    搬，潘某說是客戶叫渠等去搬，當天伊在門口搬廢鐵，曾榮祥說不能搬時，伊就
    馬上把廢鐵搬下來，並未竊盜或搶奪云云。經查右開事實，業據被告害人李泉工
    程行實際負責人乙○○於警訊時指訴詳確，並經證人即該工程行員工曾榮祥於警
    訊及偵查中結證屬實，復有被害人乙○○出具之贓物認領保管單二紙及現場照片
    十幀在卷可稽。又被告丙○○於警訊時供承：「搬運之前及搬運時均未向負責人
    及看管工人曾榮祥告知，他們均不知情」、「我知道未先行告知陳先生（指乙○○）是我的不對」等語在卷，而被害人乙○○於警訊中亦指訴：「我沒有同意也
    不知道（該二名被告至工廠搬運材料及廢鐵），員工打電話給我才知道」等語詳
    確，顯見被告二人事前並未經被害人乙○○之同意，乘被害人不知之情況下，擅
    自將上開材料及廢鐵搬運上車，移置於渠等之實力支配下，被告二人共同竊盜犯
    行堪以認定，所辯均顯係事後卸責之詞，不足為採。至被害人乙○○雖於原審審
    理時改稱：八十九年一月三十一日前一天伊有打電話給丙○○，叫他來處理工廠
    門口廢鐵云云，亦顯屬事後迴護被告二人之詞，尚難採信。本件事證明確，被告
    犯行堪予認定，應依法論科。
三、查被告二人意圖為自己不法之所有，竊取被害人所有上開材料及廢鐵一批，核渠
    等所為，均係犯刑法第三百二十條第一項之普通竊盜罪。被告二人就上揭犯行，
    有犯意之聯絡及行為之分擔，皆為共同正犯。又按刑法第三百二十五條第一項之
    搶奪罪，係指行為人乘人不備之際，遽然施暴使被害人不及抗拒，而對於被害人
    「緊密持有之物」強力奪取而言；又所謂搶奪罪係指公然奪取而言，若乘人不備
    竊取他人所有物，並非出於公然奪取者，自應構成竊盜罪（最高法院二十二年上
    字第一三三四號判例參照）。查本件證人曾榮祥係於被告甲○○將該工程行前之
    其中二圓筒內之廢鐵（即如事實欄所載之財物）倒入由被告丙○○所駕駛之上開
    自小貨車內後，經發現始出面加以制止，而被告二人於證人曾榮祥出面制止時復
    並未對其有施以不法腕力之情，業據證人曾榮祥於警訊及偵查中證述詳確，足證
    被告二人應係乘人不知而竊取他人之動產，尚乏積極證據證明渠等係出於不法腕
    力之搶奪行為，公訴人認被告二人涉犯刑法第三百二十五條第一項之搶奪罪，尚
    有誤會，惟其基本事實同一，本院自得審理，並變更其法起訴法條。次查被告甲○○前於八十三年間因竊盜罪，經台灣板橋地方法院判處有期徒刑五月確定，於
    八十四年三月九日執行完畢，有卷附台灣高等法院被告全國前案紀錄表可按，其
    受有期徒刑之執行完畢後，五年以內再犯本件有期徒刑以上之罪，為累犯，依法
    加重其刑。原審對被告論罪科刑，固非無見，但查，本件被告竊取之材料及廢鐵
    ，於竊得後係置於車上，迄未遠離出賣即為警攔下扣案，有扣案汽車內之鐵材、
    廢鐵等相片四幀可考，並經証人曾榮祥於警訊中供証屬實，故本件贓物全數為被
    害人取回，當無疑義，應堪認定，而依扣案贓物認領保管單所載，贓物僅角鐵六
    支、四方管三支、Ｈ型鐵一批及廢鐵一堆，並未記載有工字鐵二十支、Ｃ型鋼十
    支、扁鑽五支等，故本件被竊財物，應以該贓物領據上所載為準，原審未加詳查
    ，逕認定被告竊取之財物包括該未於贓物領據上記載之工字鐵二十支、Ｃ型鋼十
    支、扁鑽五支等，尚有未洽。又本件被告竊取之財物均據被害人置放於門外，此
    從曾榮祥警訊筆錄即知，並有置放本件廢鐵之現場相片可按，另依相片內顯示之
    贓物觀之，其材料均屬被截斷之廢料，而大部分則為廢鐵削，被害人乙○○於警
    訊中亦坦承被告丙○○之前有向伊買過幾次廢鐵等情，被告於偵查中則以二十萬
    元之價錢與被害人達成和解，足見被告確有悔悟之心，此外，被告二人均為原住
    民，所受教育不多，原審未斟酌及此，分別量處被告二人有期徒刑四月及五月，
    其量刑似有過重，被告二人上訴主張原審量刑過重，為有理由，原判決自應撤銷
    改判。爰審酌被告二人之智識程度、生活狀況、犯罪之動機、目的、手段、所生
    危害、且已與被害人達成民事和解賠償損害（有和解書乙紙在卷足憑）等一切情
    狀，分別量處如主文所示之刑，並均諭知易服勞役之折算標準。
據上論結，應依刑事訴訟法第三百六十九條第一項前段、第三百六十四條、第二百九
十九條第一項前段、第三百條，刑法第二十八條、第三百二十條第一項、第四十七條
、第四十二條第二項，罰金罰鍰提高標準條例第一條前段、第二條，判決如主文。
本案經檢察官劉惟宗到庭執行職務。
中      華      民      國    八十九    年     十二     月     十九     日
                                台灣高等法院刑事第二十庭
                                    審判長法  官  葉  麗  霞
             法  官  王  炳  梁
                                          法  官  黃  瑞  華
右正本證明與原本無異。
不得上訴。
                                          書記官  秦  仲  芳
中    華    民    國    八十九    年      十二      月        廿一      日
附錄：本案論罪科刑法條全文
刑法第三百二十條
意圖為自己或第三人不法之所有，而竊取他人之動產者，為竊盜罪，處五年以下有期
徒刑、拘役或五百元以下罰金。
意圖為自己或第三人不法利益，而竊佔他人之不動產者，依前項之規定處斷。
前二項之未遂犯罰之。


司法院資訊處製作；財團法人民間司法改革基金會備份。
